【裁判字號】    97,訴,82
【裁判日期】    970710
【裁判案由】    確認押金所有權存在
【裁判全文】
臺灣基隆地方法院民事判決                97年度訴字第82號
原      告  乙○○○○○○
訴訟代理人  丁○○
被      告  曲佑有限公司
法定代理人  丙○○
上列當事人間確認押金所有權存在事件，本院於民國97年6月26
日言詞辯論終結，判決如下：
    主  文
確認報單號碼AW/ /92/6576/0203之押金新臺幣貳佰零陸萬陸仟
壹佰貳拾參元為原告所繳納。
訴訟費用由被告負擔。
    事實及理由
一、原告主張：緣民國93年2月間因委託訴外人甲○○進口一批
    磁磚，當時原告並無進出口牌，因甲○○聲稱他有進出口牌
    可以供原告使用，豈知到原告要交貨給客戶時，甲○○卻說
    貨物有問題，而提議原告可先以押款方式將貨物領出，原告
    遂於93年2月18日帶著現金新臺幣（下同）2,066,123元，由
    原告之代表人丁○○、德宇報關行郭金盛及一位張小姐一同
    前往基隆關稅局五堵分局之窗口繳納此筆現金。嗣後，甲○
    ○遭檢察官以偽造文書提起公訴，該案經臺灣高等法院判決
    駁回檢察官之上訴在案。該筆押金因訴外人甲○○係以被告
    名義報關進口貨物，故於押款時以被告名義為繳款人，惟該
    筆押金確實是由原告所繳納，因該筆押金已扣押於財政部基
    隆關稅局達四年之久，被告亦不願配合原告領回，為及早領
    回該筆押金，請求法院判決如訴之聲明等語。
二、被告則以下列情詞置辯，請求駁回原告之訴：
  (一)原告於93年間為掩飾違法進口大陸建材，逃避相關租稅及罰
    鍰，與訴外人甲○○及相關報關公司共謀，無原告負責人本
    人之授權，以本人名義偽造大小章、長期委任書、個案委託
    書，冒用被告名義辦理違法進口，嗣經基隆關稅局查獲該貨
    品為不法進口，乃向被告罰鍰處分一千多萬元，並扣留原不
    法人士之押款，蓋本案本非被告進口，有關細節已向地檢署
    提告訴，至原告稱確認押金所有權屬原告乙節，因該貨物經
    關稅局依形式上報關單名義認定，而一口咬定為被告違法進
    口產品，如須確認該押金，前提應確認該進口貨物事實應為
    原告所進口，並向關稅局自首該貨物為原告違法進口，及移
    轉罰鍰處分對象，始得確定該押金為原告所有，否則豈有受
    罰鍰處分人為被告，而押金可經確認之訴退回，因此另建議
    本案應至少列基隆關稅局為共同被告或證人。
  (二)財政部基隆關稅局97年5月14日基普五字第0971014328號函
    ：「查本局並無萬春行即丁○○於93年2月間繳納押金
    2,066,123元之資料。」等語，財政部基隆關稅局97年5月21
    日基普五字第0971015034號函：「查進口報單AW/92/6576/0
    203押金新臺幣206萬6,123元係由納稅義務人曲佑有限公司
    於93年2月24日申請繳納 (附件1)。又系爭貨物涉虛報產地
    逃避管制及虛報貨物名稱，違反海關緝私條例規定，依法科
    處罰鍰414萬9,340元 (附件2)。嗣經處分確定，本局除依原
    繳之押金付稅款33萬2800元及罰鍰173萬3,323元外，其不足
    罰鍰金計241萬6017元，於94年10月14日已通知催繳 (附件
    3)，97年1月間業有該公司銀行存款餘額收繳緝案罰鍰計
    2,498元 (附件4)，尚餘241萬3,519元仍在強制執行中。
  (三)被告不知道這筆押金是誰繳的，也不是被告所繳納的，但是
    基隆關稅局認定是被告所繳的，而被告被關稅局認為有逃漏
    稅捐虛報貨物要處行政罰鍰，希望由基隆關稅局來認定，將
    來才不會影響被告需要接受行政處分等強制執行。而原告當
    時表示是由甲○○去委託報關，事實上原告與甲○○是同一
    條線，被告公司名義被人冒用已經有21筆都是違法的，這筆
    2,066,123元的押金雖然關稅局曾有打電話要被告去領，但
    該筆押金不是被告的錢，被告不要去領，因為還有刑事責任
    的問題要解決等語。
三、得心證之理由：
  (一)按確認法律關係之訴，非原告有即受確認判決之法律上利益
    者，不得提起之，民事訴訟法第247條定有明文。而所謂即
    受確認判決之法律上利益，係指法律關係之存在與否不明確
    ，原告主觀上認其在法律上之地位有不妥之狀態存在，且此
    種不妥狀態，能以確認判決將之除去者而言，最高法院52年
    台上字第1237號判例意旨參照。原告主張其為提單號碼AW/
    /92/6576/0203之押金實際繳納之人，然繳納時因以被告之
    名義向基隆關稅局繳納，繳款人記載為被告，而被告事後拒
    不配合辦理領取，是原告作為系爭押金繳納人之法律上地位
    有不妥之狀態存在，而此不妥之狀態，得經由確認判決除去
    ，是原告提起本件訴訟，有即受確認判決之法律上利益，應
    予准許，合先敘明。
  (二)經查，原告上開主張，業據原告提出國庫專戶存款收款書兼
    匯款申請書收據聯─交繳款人收執、海關進出口貨物稅費繳
    納證兼匯款申請書等各1件為證，並經證人甲○○到庭證述
    確實是原告前往財政部基隆關稅局繳納系爭押金屬實，且被
    告對此亦不爭執，堪信原告上開主張為真實。再者，系爭押
    金經本院依職權發函詢問財政部基隆關稅局係何人繳納時，
    雖經財政部基隆關稅局以97年5月21日基普五字第097101503
    4號函覆係由繳稅義務人曲佑有限公司即被告於93年2月24
    日申請繳納等語，惟財政部基隆關稅局收取押金及課處罰鍰
    等行為，均以報關名義人為準，故本件押金係屬何人繳納之
    實體法上的私權爭執，仍需經由訴訟程序加以確認，不受行
    政機關形式上認定之拘束。至於被告抗辯其非進口貨物之人
    ，無虛報關稅等情事，不應受罰鍰之處罰等等，應由行政爭
    訟程序加以確認，要非本院所得審理範圍，併予指明。
  (三)從而，原告據以提起本件確認之訴，請求判決如主文第1項
    所示，為有理由，應予准許。
  (四)本件事證已臻明確，兩造其餘攻擊防禦方法，經本院斟酌後
    ，認為均不足以影響本判決之結果，爰不一一論駁，併此敘
    明。
四、據上論結：本件原告之訴為有理由，依民事訴訟法第78條，
    判決如主文。
中    華    民    國    97    年    7    月    10    日
                  民事庭法  官  林玉珮
以上正本係照原本作成。
對於本件判決如有不服，應於收受送達後20日內向本院提出上訴
書狀，敘述上訴之理由，上訴於臺灣高等法院。
中    華    民    國    97    年    7    月    10    日
                        書記官  洪福基


司法院資訊處製作；財團法人民間司法改革基金會備份。
